臺灣高等法院高雄分院刑事判決　　　　　　　　　　九十一年度上易字第八八五號
　　上訴人
　　即被告　甲○○
右上訴人因傷害等案件，不服臺灣高雄地方法院九十一年度易字第七九四號中華民國
九十一年四月二十五日第一審判決（起訴案號：臺灣高雄地方法院檢察署九十一年度
偵字第二六○一號），提起上訴，本院判決如左：
    主  文
上訴駁回。
    事  實
一、甲○○有違反勞動基準法（經科罰金二萬元）、詐欺（於九十年七月十二日經本
    院判處拘役三十日，緩刑二年確定），猶不知警惕。緣蔡孟璋、丙○○○、乙○○等人共同居住於蔡孟璋之父蔡連仰所有之高雄市三民區○○○路一八二號房屋
    ，平日感情不睦。民國（下同）九十一年一月二十九日上午某時，甲○○與丙○○○二人因房屋清理事宜發生口角，甲○○執煙灰缸丟擲丙○○○（未成傷），
    引發丙○○○之夫蔡孟璋及其子乙○○不滿，蔡孟璋與乙○○遂於同日上午十一
    時許，在上址質問甲○○，雙方在騎樓發生拉扯，甲○○竟基於恐嚇危害安全之
    犯意，返回屋內廚房取出蔡孟璋所有之菜刀二把，左右雙手各持菜刀一把向前揮
    舞擺動，以加害生命之事通知蔡孟璋、乙○○及在場之丙○○○，使蔡孟璋、乙○○及丙○○○三人均心生畏懼，而致生危害於安全。蔡孟璋與乙○○待甲○○
    走至騎樓後，迅即進入屋內，並將玻璃門關上，甲○○明知以菜刀敲擊玻璃門所
    產生之玻璃碎片，極易使當時立於玻璃門後手置於門上之乙○○手部受傷，且乙○○若因而受傷，亦不違背其意思，仍另萌傷害之不確定故意，手持菜刀用力敲
    擊玻璃門，使玻璃門毀損碎裂（毀損部分未據告訴），使正在關門之乙○○手部
    被門擦傷並遭破裂之玻璃刮傷，因而受有左手大拇指裂傷一乘零點五乘零點五公
    分、左手小指擦傷二乘零點五公分及中指擦傷一乘一公分之輕傷害。嗣警據報於
    同日中午十二時二十分許，前往上址查獲，並扣得上開菜刀二把。
二、案經蔡孟璋、乙○○訴由高雄市政府警察局三民第一分局報請臺灣高雄地方法院
    檢察署檢察官偵查起訴。
    理  由
一、訊據上訴人即被告甲○○承認於右述時地返回廚房取出菜刀二把持於手上站立騎
    樓處之事實不諱，惟矢口否認有何恐嚇、傷害犯行，辯稱：我當時手持二把菜刀
    只是想自衛，沒有拿刀揮舞去嚇乙○○等人，也沒有敲玻璃門；我也不知玻璃門
    如何破的，而且乙○○手割傷，是因為我要騎機車離開，他拿玻璃丟我，我不知
    他為何會受傷云云。經查，右揭事實業據被害人蔡孟璋於偵查中及原審到庭指述
    ：我與兒子乙○○因為太太蔡莊孟蘭被打未受傷之事與被告在騎樓理論，被告就
    取出菜刀二把，那二把菜刀是我們家的，並將之持在手上揮舞，我與兒子看了很
    害怕，連忙退到玻璃門後，並將門關上，我兒子關門時，被告用菜刀敲玻璃門，
    導致我兒子手受傷（見偵查卷第十八頁、原審九十一年三月二十日訊問筆錄）；
    被害人乙○○於警訊及原審指稱：當時被告拿菜刀作勢要往前揮，我與父親很害
    怕就往後退把門關上，不料被告竟持刀將玻璃門打破，把正在做關門動作的我的
    手受傷，我們家的玻璃門很厚，被告是持菜刀敲才會破，敲擊後玻璃碎片散落我
    家，不是在騎樓（見警卷第五頁、原審九十一年三月二十日訊問筆錄）；被害人
    丙○○○於警訊及原審陳稱：當時我與我丈夫、兒子手上手上都未持東西，我是
    看被告拿菜刀出來，我十分害怕，便叫我丈夫與兒子退回屋內趕快把門關上，後
    來被告還拿菜刀把我們家玻璃門打破，被告手上菜刀是警察將它拿下（見警卷第
    六頁、原審九十一年三月二十日訊問筆錄）各等語綦詳，並有驗傷診斷書乙紙及
    現場照片二幀附卷足稽，及菜刀二把扣案可證。被告雖以前詞置辯，然被告既與
    被害人等在騎樓處發生爭執，若被告欲離開現場，則逕自離去即可，何需大費周
    章折回屋內廚房取出菜刀二把？顯見被告持菜刀目的係用以恫嚇被害人三人，且
    被告與被害人等雙方爭執過程中突然取出菜刀二把握於手中，被害人等見狀自然
    會心生畏懼。復依卷附現場相片所示玻璃門碎裂情形，顯係遭銳器敲擊所致，衡
    情應非單純用手推即可弄破；參以爭執地點為被害人乙○○祖父蔡連仰住處，苟
    依被告所述其當時係持刀逃向門口，則被害人乙○○當下開、關門自如，何需將
    自宅之玻璃門砸毀？又依被害人乙○○陳稱當時伊係立於門後，手要關門被傷等
    情（見原審卷第十八頁正面），觀諸卷附驗傷診斷書，被害人乙○○之傷勢分布
    在手部，係擦傷及割裂傷，而被告用力敲擊門上玻璃，使門之衝力擦撞被害人乙○○之手指而有擦傷，及被害人之手指頭遭玻璃碎片刮傷有割裂傷，正相吻合。
    據上各情以觀，被告持菜刀二把恐嚇被害人蔡孟璋、丙○○○、乙○○，並於被
    害人乙○○關門時，持刀敲擊玻璃門，致被害人乙○○手部受傷乙情，堪以認定
    。被告前揭所辯係屬卸責之詞，不足採信，本案罪證明確，被告之犯行均堪以認
    定。
二、核被告手持菜刀作勢揮舞之行為，係犯刑法第三百零五條之恐嚇危害安全罪；又
    被告傷害被害人乙○○之行為，係犯同法第二百七十七條第一項之普通傷害罪。
    被告以一恐嚇行為同時使被害人蔡孟璋、乙○○及丙○○○心生畏懼，係一行為
    觸犯三個恐嚇罪，係想像競合犯。又被告所犯上開恐嚇及傷害罪間，犯意個別，
    行為互殊，應分論併罰；公訴人誤以被告所犯上開二罪間有方法結果之牽連關係
    ，尚有未洽，併此敘明。
三、原審以被告恐嚇危害安全及普通傷害罪證明確，適用刑法第三百零五條、第二百
    七十七條第一項，第五十五條、第四十一條第一項，罰金罰鍰提高標準條例第一
    條前段、第二條規定，審酌被告與被害人等同住一處已長達十年，僅因細故竟持
    菜刀恐嚇，並砸破玻璃門使被害人乙○○受傷，惡性非輕，惟念被害人乙○○所
    受之傷害不重、損害非鉅等一切情狀，就恐嚇危害安全部分量處有期徒刑三月，
    就傷害部分量處拘役二十日，並均諭知易科罰金之折算標準。另以扣案之菜刀二
    把為被害人蔡孟璋所有，已據被害人蔡孟璋到庭陳述明確，非屬被告所有，故不
    予宣告沒收。原審認事用法核無違誤，量刑亦稱妥適，被告上訴意旨仍執陳詞否
    認犯罪，為無理由，應予駁回。
據上論結，應依刑事訴訟法第三百六十八條，判決如主文。
本案經檢察官王登榮到庭執行職務。
中      華      民      國    九十一    年      七      月     十七     日
                              臺灣高等法院高雄分院刑事第二庭
                                  審判長法官  曾永宗
                                        法官  郭玫利
                                        法官  邱永貴
右正本證明與原本無異。
不得上訴。
                                  法院書記官  梁雅華
中    華    民    國      九十一      年      七      月    十八    日
附錄本判決論罪科刑法條全文：
刑法第三百零五條
 (恐嚇危害安全罪)
以加害生命、身體、自由、名譽、財產之事，恐嚇他人致生危害於安全者
，處二年以下有期徒刑、拘役或三百元以下罰金。
刑法第二百七十七條
 (普通傷害罪)
傷害人之身體或健康者，處三年以下有期徒刑、拘役或一千元以下罰金。
犯前項之罪因而致人於死者，處無期徒刑或七年以上有期徒刑；致重傷者
，處三年以上十年以下有期徒刑。
